【裁判字號】    98,訴,1536
【裁判日期】    990125
【裁判案由】    強盜
【裁判全文】
臺灣臺南地方法院刑事判決              98年度訴字第1536號
公  訴  人  臺灣臺南地方法院檢察署檢察官
被      告  壬○○
            辛○○
共      同
指定辯護人  本院公設辯護人乙○○
上列被告因強盜案件，經檢察官提起公訴（98年度偵字第13099號）
，本院判決如下：
    主  文
壬○○犯如附表編號三至六所示之罪，各處如附表編號三至六主
文欄所示之刑。應執行有期徒刑拾壹年，扣案之改造手槍壹枝（
槍枝管制編號0000000000號）沒收。
辛○○犯如附表所示之罪，各處如附表主文欄所示之刑。應執行
有期徒刑拾參年，扣案之改造手槍壹枝（槍枝管制編號0000
000000號）沒收。
    事  實
一、壬○○、辛○○共同基於意圖為自己不法所有之犯意聯絡，
    於民國（下同）97年12月12日起至97年12月17日4時22分止
    ，由辛○○駕駛車號ZP-0437號自小客車搭載壬○○尋找作
    案目標，決定目標後，由辛○○先停車並以膠帶黏貼遮住車
    牌，再搭載壬○○至檳榔攤附近，由壬○○在附表編號1至
    編號6所示之時間、地點（壬○○所涉附表編號1、2強盜罪
    部分，業經判決確定），持可發射子彈、具有殺傷力之改造
    手槍1枝（槍枝管制編號：0000000000號）（壬○○涉嫌槍
    砲彈藥刀械管制條例部分業經判決確定）進入附表所示之檳
    榔攤強盜財物，至使附表所示之庚○○等人不能抗拒而強盜
    附表所示之財物。嗣經警循線查獲。
二、案經子○○、丁○○、戊○○訴由台南縣警察局歸仁分局報
    告台灣台南地方法院檢察署檢察官偵查起訴。
    理  由
壹、程序部分：
    按被告以外之人於審判外之陳述，雖不符前4 條（即刑事訴
    訟法第159 條之1 至之4） 之規定，而經當事人於審判程序
    同意作為證據，法院審酌該言詞陳述或書面陳述作成時之情
    況，認為適當者，亦得為證據。當事人、代理人或辯護人於
    法院調查證據時，知有第159 條第1 項不得為證據之情形，
    而未於言詞辯論終結前聲明異議者，視為有前項之同意，刑
    事訴訟法第159 條之5 定有明文。經查，檢察官、被告及辯
    護人於本院言詞辯論終結前，就本判決所引用下列各項屬於
    審判外陳述之證據，知有第159 條第1 項不得為證據之情形
    ，均未聲明異議，且本院審酌該證據作成情況均無不適當之
    情形，是依上開規定，認得作為本案證據。
貳、實體部分：
一、上開事實，業據被告壬○○、辛○○於警詢、偵查及本院審
    理時均坦承不諱，核與證人壬○○、辛○○、庚○○、己○○、甲○○、子○○、丁○○、戊○○於警詢及偵查時之證
    述內容相符，復有高雄縣政府警察局岡山分局搜索、扣押筆
    錄及扣押物品目錄表、車號ZP-0437號自小客車車籍查詢、
    辛○○帶同警方前往遭強盜之檳榔攤查證之相片10張、監視
    器翻拍照片13張在卷可稽。而扣案之改造手槍1枝，經送請
    內政部警政署刑事警察局（下稱刑事警察局）鑑定結果：槍
    枝管制編號0000000000號手槍1枝，認係改造手槍，由仿Ber
    etta廠Ｍ9型半自動手槍製造之槍枝，換裝土造金屬槍管而
    成，擊發功能正常，可供擊發適用子彈使用，認具殺傷力等
    情，有內政部警政署刑事警察局98年2月13日刑鑑字第09800
    07982號鑑驗書1份（高雄地檢98年度偵字第1784號卷第48至
    50頁）在卷可按。是被告上開任意性自白核與事實相符，本
    件事證明確，被告之犯行堪以認定。
二、按兩個以上行為人具有共同的行為決意，並參與共同行為的
    客觀實現，係屬共同正犯，若以自己犯罪之意思參與犯罪行
    為之實施，雖所參與者非構成要件行為，仍屬共同正犯（最
    高法院66年台上字第2527號判例參照）。本件被告辛○○就
    持有改造手槍部份，雖非親自持有上開造手槍，然其就與被
    告壬○○共同持有改造手槍強盜之犯罪行為，係有共同之決
    意，故被告辛○○就強盜當時持有改造手槍之犯行，仍屬共
    同正犯。次按強盜罪所施用之強暴、脅迫，須足使被害人喪
    失意思自由，並達於不能抗拒之程度，始足當之。至其是否
    已達於使人不能抗拒之程度，則應就客觀具體之情狀加以判
    斷。又強盜罪之所謂「不能抗拒」，係指行為人所為之強暴
    、脅迫等不法行為，就當時之具體事實，予以客觀之判斷，
    足使被害人身體上或精神上達於不能或顯難抗拒之程度而言
    。再者，所謂強暴、脅迫手段，祇須抑壓被害人之抗拒，足
    以喪失其意思自由為已足，縱令被害人實際並無抗拒行為，
    仍於強盜罪之成立不生影響，最高法院71年度臺上字第1040
    號、91年度臺上字第290號及92年度臺上字第4240號判決意
    旨參照。查本件被告壬○○、辛○○於上開時、地，持上開
    具殺傷力之改造手槍，喝令被害人庚○○、己○○、綽號「
    梅翠」之女子、子○○、丁○○、戊○○交出財物，而上開
    被害人均為年輕女子，被告上開強暴之行為，依一般社會通
    念判斷，顯已使上開被害人完全喪失其行動自主之能力，而
    達到「不能抗拒」之程度。是被告施強暴至使上開被害人無
    法抗拒後，而取其監管中之財物，核與強盜罪之構成要件相
    符。復按刑法第330條第1項、第321條第1項第3款之攜帶兇
    器強盜罪，係以行為人攜帶兇器強盜為其加重條件，此所謂
    兇器，其種類並無限制，凡客觀上足對人之生命、身體、安
    全構成威脅，具有危險性之兇器均屬之，且祇須強盜時攜帶
    此種具有危險性之兇器為已足，並不以攜帶之初有行兇之意
    圖為必要。本件扣案之被告壬○○、辛○○強盜時所攜帶上
    開改造手槍，具有殺傷力，已如上述，足認客觀上為足以殺
    傷人生命、身體之器械，顯為具有危險性之兇器。
三、核被告辛○○持有可發射子彈、具有殺傷力之改造手槍之行
    為，係犯槍砲彈藥刀械管制條例第8條第4項之未經許可持有
    改造手槍罪；被告辛○○持改造手槍所犯附表編號1、2、3
    、5之強盜行為，係犯刑法第330條第1項、第321條第1項第3
    款之攜帶兇器強盜罪，所犯附表編號4、6之強盜行為係犯以
    及刑法第330條第2項、第321條第1項第3款之攜帶兇器強盜
    罪未遂罪，並依刑法第25條第2項之規定按既遂犯之刑減輕
    之。再被告辛○○所為上開持有槍彈及加重強盜犯行，係以
    一行為觸犯數罪名，為想像競合犯，應論以一法定刑較重之
    攜帶凶器強盜罪。被告辛○○所為4次攜帶凶器強盜以及2次
    攜帶凶器強盜未遂之犯行，犯意各別，犯罪時間、地點、被
    害人亦不相同，均應分論併罰。被告辛○○所為附表編號1
    至5之犯行係在偵查機關尚未發覺之前自動供出，業據證人
    癸○○於本院審理時證述明確（本院卷第78、79頁），符合
    自首之要件，依刑法第62條之規定予以減輕其刑，就附表編
    號4、6加重強盜未遂罪之部分，並遞減之。被告壬○○持改
    造手槍所為附表編號3、5之強盜行為，係犯刑法第330條第1
    項、第321條第1項第3款之攜帶兇器強盜罪，所犯附表編號4
    、6之強盜行為係犯以及刑法第330條第2項、第321條第1項
    第3款之攜帶兇器強盜罪未遂罪，並依刑法第25條第2項之規
    定按既遂犯之刑減輕之。被告壬○○所為2次攜帶凶器強盜
    以及2次攜帶凶器強盜未遂之犯行，犯意各別，犯罪時間、
    地點、被害人亦不相同，均應分論併罰。又被告壬○○、辛○○就持有改造手槍、攜帶凶器強盜犯行均有犯意聯絡及行
    為分擔，為共同正犯。
四、審酌被告壬○○、辛○○正值青壯且四肢健全，不思循正當
    途徑取得財物，竟持改造手槍行搶看顧檳榔攤之店員，法紀
    觀念淡薄；又擁槍自重，對於社會治安及他人生命、身體均
    構成嚴重危害，所為實不足取；惟其犯罪後已坦承全部犯行
    ，堪認尚有悔意，及其犯罪之動機、手段、目的等一切情狀
    ，爰就其上開所犯，分別量處如附表主文欄所示之刑，並定
    其應執行之刑。扣案之改造手槍1枝（槍枝管制編號0000000
    000號）經鑑驗具有殺傷力，已如上述，屬違禁物，不問屬
    於犯人與否，均應依刑法第38條第1項第1款宣告沒收。
據上論斷，應依刑事訴訟法第299條第1項前段，槍砲彈藥刀械管
制條例第8條第4項，刑法第11條前段、第28條、第330條第1項、
第2項、第321條第1項第3款、第55條、第25條、第62條、第51條
第5款、第38條第1項第1款，判決如主文。
本案經檢察官丙○○到庭執行職務。
中    華    民    國    99    年    1     月    25    日
                  刑事第十庭  審判長  法  官  陳威龍
                                      法  官  盧鳳田
                                      法  官  高如宜
以上正本證明與原本無異。
如不服本判決應於收受本判後10日內向本院提出上訴書狀，並應
敘述具體理由。其未敘述上訴理由者，應於上訴期間屆滿後20日
內向本院補提理由書狀（均須按他造當事人之人數附繕本）「切
勿逕送上級法院」。
                                      書記官  陳姿利
中    華    民    國    99    年    2     月    8     日
附錄本案論罪科刑法條全文：
中華民國刑法第330條：
犯強盜罪而有第321 條第1 項各款情形之一者，處7 年以上有期
徒刑。
前項之未遂犯罰之。
中華民國刑法第321條：
犯竊盜罪而有左列情形之一者，處6月以上、5年以下有期徒刑：
一、於夜間侵入住宅或有人居住之建築物、船艦或隱匿其內而犯
    之者。
二、毀越門扇、牆垣或其他安全設備而犯之者。
三、攜帶兇器而犯之者。
四、結夥3人以上而犯之者。
五、乘火災、水災或其他災害之際而犯之者。
六、在車站或埠頭而犯之者。
前項之未遂犯罰之。
槍砲彈藥刀械管制條例第8 條：
未經許可，製造、販賣或運輸鋼筆槍、瓦斯槍、麻醉槍、獵槍、
空氣槍或第4 條第1 項第1 款所定其他可發射金屬或子彈具有殺
傷力之各式槍砲者，處無期徒刑或5 年以上有期徒刑，併科新臺
幣1千萬元以下罰金。
未經許可，轉讓、出租或出借前項所列槍枝者，處5 年以上有期
徒刑，併科新臺幣1 千萬元以下罰金。
意圖供自己或他人犯罪之用，而犯前2 項之罪者，處無期徒刑或
7年以上有期徒刑，併科新臺幣1千萬元以下罰金。
未經許可，持有、寄藏或意圖販賣而陳列第1 項所列槍枝者，處
3 年以上10年以下有期徒刑，併科新臺幣7 百萬元以下罰金。
第1項至第3項之未遂犯罰之。
附表：
┌──┬───────────┬─────────┬───┬──────────────────┐
│編號│ 遭 強盜 之 情 形     │   損失之財物     │被害人│主        文                        │
├──┼───────────┼─────────┼───┼──────────────────┤
│ 1  │97年12月12日2時30分許 │新台幣（下同）2000│庚○○│辛○○共同犯攜帶凶器強盜罪，處有期徒│
│    │，至高雄縣岡山鎮大德一│多元、峰牌香菸3包 │      │刑參年捌月。扣案之改造手槍壹支（槍枝│
│    │路79號（全國檳榔世家連│                  │      │管制編號：0000000000號）沒收。      │
├──┼───────────┼─────────┼───┼──────────────────┤
│ 2  │97年12月12日2時50 分許│15000多元         │己○○│辛○○共同犯攜帶凶器強盜罪，處有期徒│
│    │，至高雄縣燕巢鄉○○路│                  │      │刑參年捌月。扣案之改造手槍壹支（槍枝│
│    │698之1號沈家檳榔強盜財│                  │      │管制編號：0000000000號）沒收。      │
├──┼───────────┼─────────┼───┼──────────────────┤
│ 3  │於97年12月15日1時14分 │3525元            │子○○│辛○○共同犯攜帶凶器強盜罪，處有期徒│
│    │許，至高雄縣仁武鄉中正│                  │      │刑參年捌月。扣案之改造手槍壹支（槍枝│
│    │路300 之2號萬甲鄉檳榔 │                  │      │管制編號：0000000000號）沒收。      │
│    │總店強盜財物          │                  │      │壬○○共同犯攜帶凶器強盜罪，處有期徒│
│    │                      │                  │      │刑柒年肆月。扣案之改造手槍壹支（槍枝│
│    │                      │                  │      │管制編號：0000000000號）沒收。      │
├──┼───────────┼─────────┼───┼──────────────────┤
│ 4  │97年12月15日6時許，至 │未得財物          │姓名年│辛○○共同犯攜帶凶器強盜罪，未遂，處│
│    │高雄縣燕巢鄉○○路698 │                  │籍不詳│有期徒刑參年肆月。扣案之改造手槍壹支│
│    │之1號沈家檳榔強盜財物 │                  │綽號「│（槍枝管制編號：0000000000號）沒收。│
│    │                      │                  │梅翠」│壬○○共同犯攜帶凶器強盜罪，未遂，處│
│    │                      │                  │之女子│有期徒刑參年捌月。扣案之改造手槍壹支│
│    │                      │                  │      │（槍枝管制編號：0000000000號）沒收。│
├──┼───────────┼─────────┼───┼──────────────────┤
│ 5  │97年12月17日上午2時55 │5000元            │丁○○│辛○○共同犯攜帶凶器強盜罪，處有期徒│
│    │分許，至高雄縣仁武鄉  │                  │      │刑參年捌月。扣案之改造手槍壹支（槍枝│
│    │鳳仁路與中華路口之上賀│                  │      │管制編號：0000000000號）沒收。      │
│    │檳榔強盜財物          │                  │      │壬○○共同犯攜帶凶器強盜罪，處有期徒│
│    │                      │                  │      │刑柒年肆月。扣案之改造手槍壹支（槍枝│
│    │                      │                  │      │管制編號：0000000000號）沒收。      │
├──┼───────────┼─────────┼───┼──────────────────┤
│ 6  │97年12月17日4時22分許 │未得財物          │戊○○│辛○○共同犯攜帶凶器強盜罪，未遂，處│
│    │，至台南縣關廟鄉香洋村│                  │      │有期徒刑參年肆月。扣案之改造手槍壹支│
│    │南雄路一段1118號「阿超│                  │      │（槍枝管制編號：0000000000號）沒收。│
│    │檳榔」強盜財物        │                  │      │壬○○共同犯攜帶凶器強盜罪，未遂，處│
│    │                      │                  │      │有期徒刑參年捌月。扣案之改造手槍壹支│
│    │                      │                  │      │（槍枝管制編號：0000000000號）沒收。│
└──┴───────────┴─────────┴───┴──────────────────┘

司法院資訊處製作；財團法人民間司法改革基金會備份。
